臺灣高雄地方法院民事判決
111年度再易字第2號
再審原告  簡曉育  住○○縣○○市○○路000巷00號

再審被告  黃香瑾
上列當事人間請求遷讓房屋事件，再審原告對於中華民國106年1
2月21日本院105年度簡上字第331號確定判決提起再審之訴，本
院判決如下：
    主    文
再審原告之訴駁回。
再審訴訟費用由再審原告負擔。
    理    由
一、再審意旨略以：再審原告於本院105年度簡上字第331號民事
    事件（下稱前訴訟事件）之訴訟代理人簡薇玲，因就原確定
    判決基礎事實有關事項，涉犯偽造文書等罪（下稱系爭刑事
    案件），經上訴至最高法院後，經該院以111年度台上字第3
    73號判決（下稱另案最高法院判決）認定系爭刑事案件之證
    人呂光輝於警詢筆錄陳述之證據能力尚有疑義，而撤銷臺灣
    高等法院高雄分院110年度上訴字第169號刑事判決等情，可
    資證明再審被告於前訴訟事件所陳顯屬虛妄之詞，不足採信
    ，而再審原告係於民國111年2月24日（誤繕為110年）簡薇
    玲自高雄市凱旋醫院完成留置鑑定返家後，始取得另案最高
    法院判決。另訴外人陳清得整理呂光輝遺物時，發現再審被
    告曾交付呂光輝之99年高雄市稅捐稽徵處苓雅分處函文2紙
    （下稱稅捐處函文），稅捐處函文上所載之再審被告印文，
    與前訴訟事件程序中由土地銀行所提供之買賣契約上再審被
    告印文相符，足證兩造間買賣契約真正，陳清得於111年3月
    6日始將稅捐處函文交付予再審被告。再審原告乃於原確定
    判決後始知另案最高法院判決及稅捐處函文，自屬發現未經
    斟酌之證物或得使用該證物，如經斟酌可受較有利益之裁判
    ，爰依民事訴訟法第496條第1項第13款規定，提起本件再審
    之訴，並聲明：㈠、原確定判決廢棄。㈡、上開廢棄部分，再
    審被告應將坐落於○○市○○區○○○段000號土地及其上建號0000
    號即門牌號碼○○市○○區○○路000號房屋遷讓返還予再審原告
    。
二、按再審之訴，應於30日之不變期間內提起。前項期間自判決
    確定時起算，判決於送達前確定者，自送達時起算，其再審
    之理由發生或知悉在後者，均自知悉時起算；次按再審之訴
    不合法者，法院應以裁定駁回之。再審之訴顯無再審理由者
    ，得不經言詞辯論，以判決駁回之。民事訴訟法第500條第1
    項、第2項前段、第502條定有明文。而提起再審之訴之原告
    ，主張其知悉再審理由在後，應就此知悉再審理由在後之事
    實負舉證責任，並依同法第501條第1項第4款規定表明其遵
    守不變期間之證據，此為必須具備之程式，未表明者，無庸
    命其補正。查原確定判決於107年1月3日對再審原告為寄存
    送達，107年1月13日生送達效力，此經本院調取原確定判決
    之卷宗查閱屬實，應堪認定。再審原告於111年3月14日提起
    本件再審之訴（本院卷第9頁），已逾判決確定後送達時起
    算30日之不變期間，再審原告既主張其知悉再審理由在後，
    應自知悉時起算不變期間，應由再審原告就其知悉再審理由
    在後之事實，負舉證責任。經查：
１、再審原告主張伊於111年2月24日始經簡薇玲轉交另案最高法
    院判決，並提出另案最高法院判決正本之影印本為證（見本
    院卷第21頁至第29頁）。經查，最高法院於111年2月17日始
    將另案最高法院判決送達予簡薇玲，此有最高法院送達證書
    在卷可佐（本卷第57頁），是再審原告於簡薇玲收受判決後
    始經簡薇玲告知，方知悉另案最高法院判決內容，與常理並
    無違背。本件再審原告於111年3月14日提起再審之訴，距11
    1年2月17日僅有25日，尚未逾30日不變期間，合先敘明。惟
    按民事訴訟法第496條第1項第13款規定，當事人發現未經斟
    酌之證物或得使用該證物，且如經斟酌該證物，可受較有利
    益之裁判者，得以再審之訴對於確定終局判決聲明不服。此
    規定所謂證物，專指用以證明當事人所主張具體待證事實之
    物證而言，至另案判決書乃法院依檢察官追訴犯罪而認定罪
    刑與否之公文書，非屬上開條款所定之證物。又所謂「當事
    人發現未經斟酌之證物或得使用該證物」，指前第二審言詞
    辯論終結前已經存在，但當事人當時不知有此而未發現之證
    物而言。查另案最高法院判決及其理由，均非所謂「證物」
    ，且另案最高法院判決係於前第二審106年11月23日言詞辯
    論程序終結後方始存在，亦不生前開第二審未斟酌該證物或
    得使用證物之問題，是再審原告此部分主張，顯無理由。
２、再審原告提出稅捐處函文（卷第31頁至33頁），主張陳清得
    於111年3月6日交付稅捐處函文始發現此得使用之證物云云
    ，惟並未提出任何知悉此再審理由在後（111年3月6日）之
    證明，且稅捐處函文上均有再審原告之捺印，原告難委為不
    知，自難認原告業已遵守再審不變期間，應認不合法。
三、綜上所述，再審原告主張系爭確定判決有民事訴訟法第496
    條第1項第13款，關於另案最高法院判決部分，顯無再審理
    由；關於稅捐處函文部分業已逾再審之不變期間，而屬不合
    法，爰以判決駁回之。　　
四、據上論結，本件再審之訴為一部不合法，一部無理由，爰判
    決如主文。 
中　　華　　民　　國　　111 　年　　11　　月　　30　　日
            民事第二庭  審判長法  官  陳宛榆
                              法  官  施盈志
                              法  官  鄭  瑋
以上正本係照原本作成。
本判決不得上訴。
中　　華　　民　　國　　111 　年　　12　　月　　5 　　日
                              書記官  李佩穎